臺灣臺中地方法院民事判決　100年度訴字第2604號
原　　　告　廖宏寅
訴訟代理人　吳淑青
　　　　　　陳姝樺律師
複代理人　　洪蕙茹律師
　　　　　　陳百合
被　　　告　彭美月
　　　　　　林建宏
　　　　　　林詩涵
共　　　同
訴訟代理人　沈朝江律師
上列當事人間遷讓房屋等事件，本院於100年11月21日言詞辯論
終結，判決如下：
    主    文
被告應將坐落台中市○○區○○段第1251-7、1258-10地號土地
及其上建物即門牌號碼：台中市○○區○○街129巷4號房屋（含
同段第747建號，及增建部分即如附圖所示二十七點九平方公尺
建物）騰空遷讓，返還前開房屋及土地予原告。
被告應自民國一百年七月二十六日起至遷讓返還前項房屋及土地
之日止，按月給付原告新臺幣參仟肆佰零貳元。
本判決第一項履行期間被告應於民國一百零一年二月一日前履行
。
訴訟費用由被告負擔。
本判決於原告以新臺幣壹佰零壹萬伍仟元為被告供擔保後，得假
執行。但被告以新臺幣參佰零肆萬參仟零貳拾元為原告預供擔保
，得免為假執行。
    事實及理由
壹、程序部分：
    本件被告均未於言詞辯論期日到場，核無民事訴訟法第386
    條各款所列情形，爰依原告之聲請，由其一造辯論而為判決
    。
貳、實體部分：
一、原告主張：坐落台中市○○區○○段第1251-7、1258-10地
    號土地及其上建物即門牌號碼：台中市○○區○○街129巷
    4號房屋（含同段第747建號，及增建部分即鈞院以99年度司
    執字第46021號強制執行事件囑託辦理未登記建物查封，經
    前台中縣雅潭地政事務所以前台中縣大雅鄉○○段暫編建號
    第3553建號登記所示之建物，以下簡稱系爭房地），先前經
    鈞院民事執行處99年度司執字第46021號分割共有物強制執
    行（變價分割），嗣經訴外人廖宏恭拍定，於取得權利移轉
    證書後再移轉為原告所有，然被告仍占有系爭房地拒不遷讓
    ，為此依民法第767條請求被告遷讓系爭房地，並依民法第
    179條請求被告給付相當租金之損害，原告以系爭土地及建
    物申總價年息百分之10計算為適當，系爭房屋之基地於99年
    1 月申報地價為每平方公尺2640元，系爭土地面積為87平方
    公尺，故系爭土地申報總價為22萬9680元，系爭房屋100年
    課稅現值為17萬8600元，依此計算，被告就系爭房地所受相
    當於租金之利益為每月3402元。計算式：（229680＋178600
    ）×10%×1/12＝3402（元），爰依上開規定，提起本件訴
    訟等情。並聲明：如主文第1、2項所示，並陳明願供擔保，
    請准宣告假執行。
二、原告對被告答辯之陳述：
    (一)兩造曾經協商由被告買回，然未能達成一致，原告擬自行
      居住使用，不打算出售系爭房地。
    (二)原告同意本件被告搬遷酌定履行期至101年2月1日（農曆
      過完年後）。
三、被告答辯略以：被告彭美月與丈夫林豐濱於93年7月13日離
    婚，於離婚協議系爭房地無條件給予被告彭美月及其二位子
    女即被告林建宏、林詩涵居住，豈知系爭房地竟由原告拍得
    ，被告等人均將流離失所，原告與被告均為鄰居舊識，被告
    願意買回，否則亦請准於農曆過完年後搬遷等語。並聲明：
    原告之訴及其假執行之聲請均駁回。訴訟費用由原告負擔。
    如受不利判決，願供擔保請准宣告免假執行。
四、得心證之理由：
    (一)原告主張：系爭房地先前經本院民事執行處99年度司執字
      第46021號分割共有物強制執行（變價分割），嗣經訴外
      人廖宏恭拍定，於取得權利移轉證書後再移轉為原告所有
      ，然被告仍占有系爭房地拒不遷讓等情，業據其提出本院
      民事執行處通知、雅潭地政事務所建物測量成果圖、權利
      移轉證書、土地謄本、建物謄本等為證，並經本院調取99
      年度司執字第46021號分割共有物強制執行案卷核閱無誤
      ，復為被告所不爭執，自堪信為真實。
    (二)按所有人對於無權占有或侵奪其所有物者，得請求返還之
      。民法第767條前段定有明文。查，被告等人既占有系爭
      房地，已見前述，被告自應就其占有權源負舉證責任，雖
      被告等人辯稱：被告彭美月與丈夫林豐濱於93年7月13日
      離婚，於離婚協議系爭房地無條件給予被告彭美月及其二
      位子女即被告林建宏、林詩涵居住云云，並提出離婚協議
      書為證，然查，系爭房地既經執行法院拍賣，由訴外人廖
      宏恭拍定並取得法院核發之權利移轉證書，被告彭美月之
      前夫林豐濱即已喪失系爭房地之所有權，其後復由原告輾
      轉取得系爭房地之所有權，被告自不得再執前揭離婚協議
      書對抗原告之物權，是被告應屬無權占有乙節，足堪認定
      ，是原告依民法第767條前段規定請求被告等遷讓系爭房
      地，於法有據。
    (三)次按依不當得利之法則請求返還不當得利，以無法律上之
      原因而受利益，致他人受有損害為其要件，故其得請求返
      還之範圍，應以對方所受之利益為度。又無權占有他人土
      地，可能獲得相當於租金之利益為社會通常之觀念，最高
      法院61年台上字第1695號判例可資參照。另無權使用他人
      土地、建物者，其所受利益，為使用本身，而「相當於租
      金」係原受利益依其性質不能返還時應償還之價額。經查
      ：
      1.本件系爭房地經執行法院拍賣，由訴外人廖宏恭拍定並
        取得法院核發之權利移轉證書，被告彭美月之前夫林豐
        濱即已喪失系爭房地之所有權，已見前述，則被告等人
        即已屬無權占有系爭房地，則被告等占用系爭房地自受
        有相當租金之不當利益，則原告依民法第179條規定，
        請求被告自起訴狀繕本送達翌日起至遷讓返還系爭房地
        之日止，給付相當於租金之損害，於法有據。
      2.而按「城市地方房屋之租金，以不超過土地及其建築物
        申報總價年息百分之10為限」，土地法第97條第1項定
        有明文。查系爭房屋100年課稅現值為17萬8600元，有
        原告提出臺中市政府地方稅務局100年房屋稅繳款書附
        卷可查。再按基地租金之數額，除以基地申報地價為基
        礎外，尚須斟酌基地之位置、工商業繁榮之程度、承租
        人利用基地之經濟價值及所受利益等項、並與鄰地租金
        相比較，以為決定（最高法院68年度台上字第3071號判
        例參照），前開判例意旨，於房屋租金數額之斟酌，亦
        可參酌，系爭房屋之基地於99年1月申報地價為每平方
        公尺2640元，系爭土地面積為87平方公尺（即系爭1251
        -7地號土地面積72平方公尺、系爭1258-10地號土地面
        積15平方公尺之和），故系爭土地申報總價為22萬9680
        元（計算式：2640×87＝229680）。本院審酌系爭房地
        位在臺中市○○區○○街之住宅區內，為鋼筋混凝土造
        之透天住宅，本區域附近同質住宅產品合理之地坪單價
        約介於12.3萬元/坪，市場及學校之接近性約500至1000
        公尺，主要道路沿線有公車可供搭乘，交通良好等情，
        有本院99年度司執字第46021號分割共有物強制執行案
        件鑑定報告所附之調查資料及現場照片在卷可參，並衡
        諸系爭房地拍賣價金為300萬9000元，及時下租房行情
        等情，認為原告主張以系爭房屋及土地價額之百分之10
        計算被告等每年無權占用系爭房地相當於租金之不當得
        利，應屬適當。準此，本件系爭房地相當於租金之不當
        得利為每月3402元。計算式：（229680＋178600）×10
        %×1/12＝3402（元），從而，原告依民法第179條規定
        ，請求被告自起訴狀繕本送達翌日即100年7月26日起至
        遷讓返還系爭房地之日止，給付相當於租金之損害每月
        3402元，於法有據。
    (四)綜上所述，原告依民法第767條前段規定，請求被告3人應
      將系爭房地遷讓返還原告，另依民法第179條規定，請求
      被告等3人自100年7月26日起至遷讓交還系爭房地之日止
      ，按月給付原告3,402元，為有理由，應予准許。
    (五)前揭被告3人應將系爭房地遷讓返還原告之履行期間，經
      被告請求延至農曆年後，復經原告同意之（即延至農曆過
      完年後之101年2月1日），爰酌定被告等就本件系爭房地
      遷讓返還時間定於101年2月1日前履行。
    (六)兩造均陳明願供擔保，聲請宣告假執行或免為假執行，經
      核均合於法律規定，爰分別酌定相當之擔保金額宣告之。
    (七)本件事證已臻明確，兩造其餘攻擊、防禦方法及所提出之
      各項證據資料，核與判決結果不生影響，爰不逐一論述，
      附此敘明。
五、訴訟費用、假執行及免為假執行之宣告、定履行期間之依據
    ：依民事訴訟法第78條、第85條第1項前段、第390條第2項
    、第392條第2項、第396條第1項。
中    華    民    國   100    年    12    月    14    日
                  民事第四庭    法  官  張國華
正本係照原本作成。
如對本判決上訴，須於判決送達後20日內向本院提出上訴狀。如
委任律師提起上訴者，應一併繳納上訴審裁判費。
中    華    民    國   100    年    12    月    14    日
                                書記官  楊月雲